臺灣南投地方法院民事簡易判決
111年度投簡字第216號
原      告  廖朝熙  
被      告  林國雄  

訴訟代理人  林滋誠  
            林滋鑌  
上列當事人間損害賠償事件，本院於民國111年7月26日言詞辯論
終結，判決如下：
    主      文
原告之訴駁回。
訴訟費用由原告負擔。
    事實及理由
壹、程序方面：
    訴狀送達後，原告不得將原訴變更或追加他訴。但擴張或減
    縮應受判決事項之聲明者，不在此限。民事訴訟法第255條
    第1項但書第3款定有明文。本件原告起訴時訴之聲明為：被
    告應給付原告新臺幣（下同）18萬元，及自起訴狀繕本送達
    翌日起至清償日止，按週年利率5%計算之利息。嗣於本院民
    國111年6月28日言詞辯論期日時變更訴之聲明為：被告應給
    付原告13萬元，及自起訴狀繕本送達翌日起至清償日止，按
    週年利率5%計算之利息。原告上開所為訴之變更，核屬減縮
    應受判決事項之聲明，與前揭規定相符，應予准許。
貳、實體方面：　　
一、原告起訴主張：原告向南投縣政府所承租坐落南投縣○○鎮○○
    段0000地號土地與被告之同段1004地號土地隔一條溝渠，惟
    被告在公有灌溉水溝裡放置石頭、磚塊及擋溝水之硬質橡膠
    擋板，導致溝水溢流，淹到原告種植之牛樟樹4棵、清華肉
    桂3棵、金絲楠木1棵（下合稱系爭樹木）死亡，且被告經常
    堵住水溝，放置擋水板2、3處，不允許他人拆除擋水板，鄰
    近農人只有趁被告不在場時拆除擋水板，稍作灌溉後再復原
    ，被告時常淹水氾濫成災；又上開牛樟樹樹齡約18年，市價
    1棵約2萬元、清華肉桂樹齡約16年，市價1棵約1萬元、金絲
    楠木樹齡約15年，因無市場交易紀錄，以1棵約2萬元計算，
    爰依侵權行為之法律關係提起本件訴訟等語。並聲明：被告
    應給付原告13萬元，及自起訴狀繕本送達翌日起至清償日止
    ，按週年利率5%計算之利息。
二、被告抗辯略以：原告曾於3年前告知被告，原告懷疑所種植
    之2棵牛樟樹（即本件所指4棵牛樟樹之其中2棵）因相鄰土
    地使用人即訴外人林炎能噴灑除草劑導致死亡，原告卻又於
    本件指責4棵牛樟樹死亡係因被告用水所致，實令人難以理
    解，且該牛樟樹腐敗之程度絕非今年死亡即可達成；110年
    初臺灣本島西部地區發生大規模乾旱事件，且原告種植之土
    地上設有蓄水池，然業已產生裂縫，均可能為系爭樹木死亡
    之原因；原告提出之現場照片，經與原告主張之系爭樹木死
    亡損害相比對，除難以確認二者相符外，亦不足以證明系爭
    樹木確因被告之損害而死亡；兩造耕種之農田（附近農田亦
    同）皆設置進水口與排水口，農民平日會將進水口之開口堵
    住而打開排水口之開口，水溝兩側之農田需要灌溉時，打開
    進水口之開口引進水溝之水灌溉，惟水溝內水流之高度遠低
    於農田之進水口，故附近農民灌溉農田時皆須使用擋水板擋
    住大部分水流，使水溝內之水流高度高於進水口方能引水灌
    溉使用，而附近農民使用擋水板擋水灌溉使用時，水溝內之
    水流皆在水溝內，並無溢流至兩旁農田之情形發生，惟原告
    卻因其農田內設有蓄水池，反其道而行長期開放進水口而長
    年關閉排水口，始因而導致其農作物無法正常生長等語資為
    抗辯。並聲明：如主文第1項所示。
三、法院之判斷：
（一）原告主張兩造之土地相隔一條溝渠，原告種植之系爭樹木
      死亡等情，業據其提出現場照片、系爭樹木照片為證（見
      本院卷第21頁至第29頁、第125頁至第129頁），且為被告
      所不爭執，堪信原告前揭主張為真實。
（二）當事人主張有利於己之事實者，就其事實有舉證之責任，
      民事訴訟法第277條本文定有明文。又民事訴訟如係由原
      告主張權利者，應先由原告負舉證之責，若原告先不能舉
      證，能舉證，或其所舉證據尚有疵累，亦應駁回原告之請
      求。依民法第184條第1項前段規定，侵權行為之成立，須
      行為人因故意過失不法侵害他人權利，亦即行為人須具備
      歸責性、違法性，並不法行為與損害間有因果關係，始能
      成立，且主張侵權行為損害賠償請求權之人，對於侵權行
      為之成立要件應負舉證責任。
（三）本件原告主張被告有上開侵權行為，造成其所種植之系爭
      樹木死亡，然為被告所否認，依上開說明，應由原告先就
      其主張之侵權行為成立要件，負舉證責任。經查，證人即
      平林里里長謝瑞棋於本院審理時證稱：其為平林里里長，
      任職2任，到年底選舉已經8年了，被告是其里民，原告其
      不認識，原告只是在那邊工作，其不知道兩造土地糾紛，
      原告曾經說他樹死了，要其下去看一次，其看水溝好好的
      ，也是正常在流，沒有什麼好看的；兩造的土地是在一起
      的，隔一條水溝；其下去看那一次，水溝旁邊有看到原告
      的作物死掉，什麼時候死的其不知道，有看到原告的樹死
      掉，但是不知何原因死掉，也不知道何時死掉；務農的人
      都是這樣做，水溝都會擋一下，讓水流到田裡，現在水溝
      的設計是用擋土牆，不用像以前用土擋，其不知道被告是
      否有淹田之行為等語，故依證人謝瑞琪之證述僅能證明系
      爭樹木確實死亡，惟無法認定被告有淹田之行為，而原告
      亦未再提出其他證據證明系爭樹木死亡與被告之何種行為
      間具因果關係，則原告請求被告賠償其所受損害，即屬無
      據。
四、綜上所述，原告依侵權行為之法律關係，請求被告給付13萬
    元，及自起訴狀繕本送達翌日起至清償日止，按週年利率5%
    計算之利息，為無理由，應予駁回。
五、本件事證已臻明確，兩造其餘攻擊防禦方法及所提證據，於
    判決結果不生影響，爰不一一論列，併此敘明。
六、訴訟費用負擔之依據：民事訴訟法第78條。
中　　華　　民　　國　　111 　年　　8 　　月　　9 　　日
                        臺灣南投地方法院南投簡易庭
                              法  官  丁婉容  
以上為正本係照原本作成。
如不服本判決，應於送達後20日內，向本院提出上訴狀並表明上
訴理由，如於本判決宣示後送達前提起上訴者，應於判決送達後
20日內補提上訴理由書（須附繕本）；並向本院繳足上訴裁判費
。
中　　華　　民　　國　　111 　年　　8 　　月　　9 　　日
                              書記官  詹書瑋